臺灣高等法院刑事判決
111年度上易字第992號
上  訴  人  
即  被  告  曾文金



上列上訴人即被告因竊盜案件，不服臺灣基隆地方法院111年度
易字第167號，中華民國111年5月27日第一審判決（起訴案號：
臺灣基隆地方檢察署110年度偵字第4935號），提起上訴，本院
判決如下：
    主    文
上訴駁回。
    犯罪事實
一、曾文金自民國110年7月10日起受僱施作國立海洋科技博物館
    （下稱海科館）非營利幼兒園之水電工程，卻意圖為自己不
    法之所有，於110年7月13日中午12時36分至44分許，利用午
    休時間，擅自進入施工區域相鄰之海洋職涯探索基地，並徒
    手竊取該處櫃台及抽屜內之機械魚展品2組(各含機械魚1個
    、遙控器1個及充電線1條)、OPPO行動電話白色充電線1條、
    ASUS筆記型電腦充電器1組，得手後，均裝入其在該處竊取
    之黃色塑膠袋1只，再攜至其駕駛之汽車內擺放。嗣經海科
    館展示教育組助理專員劉真於110年7月13日下午1時30分發
    現上開行動電話充電線及筆記型電腦充電器失竊，再經盤點
    發現上開機械魚展品失竊，始調閱監視錄影後報警處理。
二、案經海科館及劉真訴由基隆市警察局第二分局報告臺灣基隆
    地方檢察署(下稱基隆地檢)檢察官偵查起訴。　　
    理  由
壹、程序方面：
一、證據能力：本判決所引用之證據資料，無論傳聞供述證據或
    非供述證據，當事人均同意有證據能力（本院卷第68至71頁
    ）。本院審酌供述證據作成時之情況，認為適當；非供述證
    據，亦查無非法取得而應予排除之情形，自均得作為證據。
二、本案被告涉嫌於110年7月10日中午至13日進場施作之某不詳
    時間，以不詳方式，竊取海科館裝設在海洋職涯探索特展館
    內之展示物品六分儀(廠牌：TAMAYA、型號MS-633)1組等情
    ，業經基隆地檢檢察官以罪嫌不足，而於111年3月23日以11
    0年度偵字第4935號為不起訴處分，於111年4月21日確定在
    案，有基隆地檢送達證書、本院公務電話在卷可參(本院卷
    第35、37頁)；互核上開不起訴處分之犯罪時間及地點俱與
    本案111年4月11日起訴繫屬於臺灣基隆地方法院(下稱基隆
    地院)審理之犯罪事實不同(基隆地院111年度易字第167號，
    下稱原審卷，第3頁)，非刑事訴訟法第260條所指事實上同
    一之同一案件(最高法院98年度台上字第1018號判決)，是本
    案自無探究有無違反同一案件經不起訴處分確定後再行起訴
    之問題，先予敘明。
貳、實體方面：
一、認定事實所憑之證據及理由：
　　訊據被告曾文金固坦承有於110年7月13日午休時間進入海洋
    職涯探索基地及開啟櫃台抽屜等情，然否認竊取該處之機械
    魚展品、行動電話充電線及筆記型電腦充電器，辯稱：我繞
    一圈就出來了，開抽屜是因為好奇，我包包裡有廢線材，所
    以我從抽屜或桌上拿了黃色塑膠袋裝我的廢線材等語。經查
    ：
(一)上開犯罪事實，業據告訴人即海科館展示教育組助理專員劉
    真於警詢時證稱：我於110年07月13日下午1時30分許，發現
    我放在海洋職涯探索基地櫃台抽屜內之公務用ASUS筆記型電
    腦充電器及個人OPPO手機充電線不見，110年07月14日下午1
    時許重新盤點展場物品，發現擺放在海洋職涯探索基地櫃台
    抽屜內之機械魚及櫃台上之機械魚遙控器、充電器共2組也
    遭竊等語(110年度偵字第4935號卷，下稱偵卷，第17至19頁
    )；又證人謝宗穎於警詢時證稱：我承攬海科館幼兒園水電
    工程，工作團隊有4人，從110年7月10日中午開始僱用被告
    來做水電，110年7月13日在幼兒園與海洋職涯探索基地間之
    玻璃窗施工，施工到中午12點左右休息，下午1點午休後被
    告又出現工作，幼兒園區域施工完畢就移回潮境園區，直到
    下午4點左右，上包商通知我們回去檢視監視器畫面，監視
    器錄到被告有嫌疑，所以我們就請被告先行停工，110年7月
    13日只有我們在幼兒園區域施工，被告平時上班都是空手來
    ，工具都是由公司提供等語(偵卷第21至24頁)；依上開證人
    等之證述各節，足證於案發之110年7月13日前後期間，僅被
    告所屬之水電工程團隊在海科館幼兒園區域施工，且110年7
    月13日午休時間過後，告訴人劉真即發現海洋職涯探索基地
    櫃台抽屜內之手機充電線及筆記型電腦充電器失竊，並陸續
    盤點發現同處櫃台抽屜及櫃台上之機械魚展品2組併同遭竊
    。
(二)依卷附海科館海洋職涯探索基地空間平面圖、現場照片及監
    視錄影截圖所示，被告於110年7月13日中午12時27分~33分
    ，揹著側背包徒手在幼兒園外閒晃查看(偵卷第99至101頁)
    ，中午12時36分經由走廊進入海洋職涯探索基地(偵卷第102
    頁上方照片)，中午12時39分在海洋職涯探索基地櫃台翻找
    查看(偵卷第102頁下方照片)，被告空手進入展區停滯8分鐘
    後，至中午12時44分~45分便手提黃色塑膠袋包裝之白色線
    材及其他物品離開海洋職涯探索基地，由海科館外人行道前
    往海科館停車場後(偵卷第103至107頁上方照片)，被告駕駛
    汽車至海科館對面之北寧路446巷口處旁停放(偵卷第107頁
    下方照片至第108頁上方照片)，嗣於下午1時返回海科館幼
    兒園時手中已無上開黃色塑膠袋(偵卷108頁下方照片至109
    頁)；佐以告訴人劉真於被告離開海洋職涯探索基地後之下
    午1時30分，旋即發現被告查看過之櫃台抽屜內行動電話充
    電線及筆記型電腦充電器失竊，且該行動電話充電線係白色
    ，與被告手提黃色塑膠袋包裝之線材顏色、型式相符，嗣告
    訴人劉真陸續盤點亦發現擺放在同處櫃台及抽屜內之機械魚
    展品組失竊，足認上開行動電話充電線、筆記型電腦充電器
    及機械魚展品組，均係遭被告竊取無訛。
(三)被告雖辯稱其僅在海洋職涯探索基地拿取黃色塑膠袋裝盛廢
    線材等情，然查：被告隨身揹負之側背包，為中型無底側背
    包，容積有限，被告既已將所謂之廢線材放在自身揹負之側
    背包，又何須周折轉置在所謂撿拾之黃色塑膠袋內，已非無
    疑，再以被告揹負之材積有限側背包內原存物品何以造成黃
    色塑膠袋外觀明顯膨脹隆起之勢，顯悖事證；復依上開監視
    錄影截圖所示，被告進入海洋職涯探索基地時僅揹著側背包
    ，並未手持其他物品，且該只側背包容量不大，外觀扁平，
    縱放置有被告辯稱之廢線材，依被告進入海洋職涯探索基地
    之際之客觀表徵，其側背包並無盛裝大量物品而隆起、變形
    之狀況，可知廢線材數量不多，對比被告離開海洋職涯探索
    基地時手持黃色塑膠袋包裝之物品體積，明顯可見內容物有
    相當體積，造成黃色塑膠袋膨脹隆起狀態，大於被告之側背
    包容量等情(偵卷第104頁)，堪認由被告自海洋職涯探索基
    地隨手攜出之黃色塑膠袋內所放置之物品，絕無可能係被告
    原先擺放在側背包內之物品所致；況被告在海科館幼兒園外
    閒晃時，即曾開啟走廊上之鐵箱查看(偵卷第100頁)，嗣進
    入海洋職涯探索基地後，又在櫃台翻找查看及開啟櫃台抽屜
    ，並擅自拿取櫃台處之黃色塑膠袋使用，衡情，海洋職涯探
    索基地並非被告工作場域，其中放置之物品均非被告所有或
    所得支配控制，若被告無不法所有之意圖，又怎可能主動搜
    尋、刻意翻找，是由被告在海洋職涯探索基地外顯之異常舉
    動，足認被告主觀上確實有為自己不法所有之意圖，並非只
    是單純閒晃，故被告所辯無法採信。
(四)被告另辯以：事發後，並未在其車內或處所查扣到本案贓物
    ，藉以否認犯行。惟查：本案案發時點為110年7月13日中午
    12時36分至44分許，而被告為警通知前往警局製作筆錄之時
    間已遲至110年7月15日晚間8時51分許，已相隔2天有餘，被
    告有充裕之時間處分贓物；又被告於原審固稱：我回家後就
    將東西丟掉了等語(原審卷第33頁)，衡之本案被告竊得本案
    物品後，尤費周章，刻意將本案贓物攜往原停放在停車場之
    自小客車內放置，再將自小客車開出停車場後停放在基隆市
    ○○路000號巷口處等情，有現場監視器翻拍照片附卷可參(偵
    卷第106至108頁)，足見被告已有刻意掩藏本案贓物在自小
    客車內，怎可能在返家後旋即將該物丟棄而為徒勞之舉，反
    可推知被告事後已有處置本案贓物之舉，則縱本案未能啟獲
    贓物，誠無足為有利被告之認定。　　
(五)綜上所述，本案事證明確，被告所辯不可採信，被告犯行堪
    以認定，應依法予以論科。
二、論罪科刑：
(一)被告所為，係犯刑法第320條第1項之竊盜罪。
(二)不依累犯規定加重之說明：
　  被告前因酒駕案件，經臺灣新北地方法院以105年交簡字369
    5號判決判處有期徒刑3月確定，於106年12月5日易科罰金執
    行完畢(下稱前案)，是被告受有期徒刑之執行完畢後，5年
    以內故意再犯本案傷害及肇事逃逸之有期徒刑以上之罪，原
    審因此認被告符合刑法第47條第1項之累犯（依最高法院刑
    事大法庭110年度台上大字第5660號裁定意旨，此部分不構
    成撤銷事由），衡酌被告所犯酒駕之前案，與本案所示竊盜
    犯行，罪質尚非相同，犯罪型態各異，且前案執行完畢日期
    與本案犯罪時間已相距3年半以上，尚無確切事證足認被告
    有何特別之重大惡性，或對刑罰之反應力薄弱等教化上之特
    殊原因（司法院釋字第775號解釋文參照），且各該資料另
    於下述量刑因子中之刑法第57條第5款「犯罪行為人之品行
    」中予以評價、審酌，對被告所應負擔之罪責予以充分評價
    ，依重複評價禁止之精神，自無再依刑法第47條第1項規定
    加重其刑之必要（依最高法院刑事大法庭110年度台上大字
    第5660號裁定意旨)，附此敘明。
三、維持原判決之理由：
    原審以被告犯竊盜罪，事證明確，依刑法第320條第1項，刑
    法施行法第1條之1規定，並審酌被告受僱前往海科館幼兒園
    施作水電工程，竟利用午休時間，擅自進入非屬施工區域之
    海洋職涯探索基地，並竊取櫃台及抽屜內之財物，使海科館
    及告訴人劉真均受有財產上之損害，且影響上開工程承包商
    之信用，主觀惡性及犯罪所生之損害均不輕；又被告於偵審
    中均未能坦承犯行，亦未賠償因本案犯罪所生之損害，犯後
    態度不佳，兼衡被告之智識程度、生活狀況(原審卷第36頁
    ，本院卷第73頁)及本案贓物價值等一切情狀，量處如主文
    所示之刑，並諭知如易刑折算標準。復敘明：本案被告被告
    竊得之機械魚展品2組、OPPO行動電話充電線1條及ASUS筆記
    型電腦充電器1組，均未據扣押，亦迄未發還海科館及告訴
    人劉真，且斟酌對被告宣告沒收、追徵上開犯罪所得，尚無
    過苛之虞，並有剝奪其犯罪利得以預防再犯之必要，依刑法
    第38條之1第1項前段宣告沒收之，並依同條第3項諭知於全
    部或一部不能沒收或不宜執行沒收時，追徵其價額。至於被
    告竊得之黃色塑膠袋1只，因所有人不明，且價值甚為低微
    ，宣告沒收或追徵不具有刑法上之重要性，爰不予宣告沒收
    等情。核其認事用法均無違誤，量刑亦屬妥適。被告提起上
    訴，空言否認犯行，恝置原判決明白論斷於不顧，仍持原判
    決已為指駁之陳詞，重為事實上之爭辯，任意指摘原判決不
    當，為無理由，應予駁回。　
據上論斷，應依刑事訴訟法第368條，判決如主文。
本案經檢察官江柏青提起公訴，檢察官周啟勇到庭執行職務。
中　　華　　民　　國　　111 　年　　7 　　月　　28　　日
                  刑事第三庭    審判長法　官  張惠立
                                      法　官  鄭昱仁
                                      法　官  劉兆菊
以上正本證明與原本無異。
不得上訴。
                                      書記官  陳嬿如
中　　華　　民　　國　　111 　年　　7 　　月　　28　　日
附錄：本案論罪科刑法條全文　　　　　　　　　　　　　　　
中華民國刑法第320條
意圖為自己或第三人不法之所有，而竊取他人之動產者，為竊盜
罪，處5年以下有期徒刑、拘役或50萬元以下罰金。
意圖為自己或第三人不法之利益，而竊佔他人之不動產者，依前
項之規定處斷。
前二項之未遂犯罰之。